臺灣臺南地方法院民事裁定　九十三年度家救字第一八號
　　聲　請　人　甲○○○
　　代　理　人　陳祐良律師
右當事人因與吳明瑞間請求離婚事件，聲請人聲請訴訟救助，本院裁定如左：
    主      文
聲請駁回。
聲請費用由聲請人負擔。
    理      由
一、聲請意旨略以：聲請人與吳明瑞間請求離婚事件，因聲請人向財團法人法律扶助
    基金會台南分會聲請法律扶助獲准，依法律扶助法第六十二條本文規定，經分會
    准予法律扶助之無資力者，其於訴訟程序中，向法院聲請訴訟救助時，應准予訴
    訟救助，為此爰依法聲請訴訟救助等語。
二、按依民事訴訟法第一百零七條規定，聲請訴訟救助者以當事人無資力支出訴訟費
    用，且訴訟非顯無勝訴之望為其要件；而所謂無資力，係指窘於生活，且缺乏經
    濟信用者而言。法律扶助法第六十二條全文固規定「經分會准予法律扶助之無資
    力者，其於訴訟程序中，向法院聲請訴訟救助時，應准予訴訟救助。但另有不符
    法律扶助事實之證明者，不在此限」，惟法律扶助法之立法目的係為保障人民權
    益，對於無資力或有其他原因，無法受到法律適當保護者，提供必要之法律扶助
    ，業經法律扶助法第一條揭示甚明，況法律扶助法所使用之法條文字係「法律扶
    助」而非「訴訟救助」，準此得接受法律扶助所提供之法律諮詢、調解、和解、
    法律文件撰擬、訴訟或仲裁之代理或辯護等各項法律服務者，不必然即屬民事訴
    訟法第一百零七條規定所謂無資力支出訴訟費用者，亦屬至明之理，是本件聲請
    人固已經財團法人法律扶助基金會聲請法律扶助獲准，惟聲請人所為訴訟救助之
    聲請是否得以准許，仍應視其聲請是否合於民事訴訟法第一百零七條規定之要件
    為斷，合先敘明。
三、次按民事訴訟法第一百零七條所謂當事人無資力支出訴訟費用，並非當事人全無
    財產之謂，當事人雖有財產而不能自由處分者，如無籌措款項以支出訴訟費用之
    信用技能，即為無資力支出訴訟費用，最高法院十八年抗字第一０七號、二十九
    年抗字第一七九號判例意旨足資參酌，且聲請人應就其請求救助之事由，提出能
    即時調查之證據釋明之。經查：
 （一）本件聲請人於民國九十二年度領有薪資所得總額為新台幣（下同）三十三萬
       七千七百零九元，其名下並有門牌號碼為台南縣歸仁鄉○○村○○路○段九
       十八號房地，總值九十四萬二千五百元，有卷附稅務電子閘門財產所得調件
       明細表一件可稽；而聲請人目前向台灣土地銀行東台南分行借款餘額迄九十
       三年八月為止，尚有五十八萬八千二百七十三元未清償，每月繳納本息二千
       一百餘元至一千七百餘元不等，聲請人之還款正常，於九十三年七月七日更
       提前還款一十二萬元，此有財團法人法律扶助基金會台南分會檢送本院之台
       灣土地銀行東台南分行客戶往來明細查詢表在卷可按。綜上足見本件聲請人
       非無謀生能力之人，其於銀行貸款如期繳納，甚且提前還款，聲請人仍有經
       濟上之信用，並有周轉、籌措現金之能力至明，本件聲請人訴請離婚，經核
       其應徵第一審裁判費三千元，當非聲請人所無法籌措負擔。
（二）經本院依職權調閱聲請人向財團法人法律扶助基金會台南分會申請法律扶助之
      相關卷證，該基金會台南分會雖審查認為聲請人合於無資力者之要件，得提供
      全部扶助，惟該分會並未於其審查結果文件中具明聲請人究合於財團法人法律
      扶助基金會無資力者認定辦法第三條規定中何款要件。查上開辦法第三條第二
      款規定，該法第三條所稱每月可處分之收入及可處分之資產低於一定標準者，
      申請人非單身戶，其家庭成員自第三人起，每增加一人，則全家每月可處分之
      總收入即增加一萬元為其計算標準，且平均每人可處分資產在十五萬元以下；
      該法第六條則規定，所謂家庭總收入應計算之人口範圍則包括父母、子女、同
      財共居之親屬、配偶，惟有訟爭關係存在或無扶養事實者，得不適用之，本件
      經扣除與聲請人有訟爭關係存在之吳明瑞（即聲請人之配偶）後，就聲請人家
      庭總收入之計算，除聲請人外，復須併計聲請人之二名子女之收入，合計其家
      庭人口總數為三人，爰依上開辦法第三條第二款規定計算，由於聲請人現住於
      台南縣，是聲請人於符合家庭每月可處分收入在三萬二千元以下，且全戶可處
      分資產在四十五萬元以下之條件時，始屬該辦法第三條所謂無資力者。經核以
      九十二年度之所得資料計算，本件聲請人及其子女吳家慧、吳宛蓁九十二年度
      平均每月可處分收入分別為二萬八千一百四十二元（元以下四捨五入）、二萬
      一千一百五十九元、二百六十七元，合計其可處分收入為四萬九千五百六十八
      元，已然高於前開辦法所定之三萬二千元；況聲請人之女吳家慧銀行尚有一十
      一萬零八百二十元存款、吳宛蓁有二十二萬七千七百八十八元存款，此經本院
      向台南區中小企業銀行關廟分行查詢無誤，再加計聲請人名下所有之不動產淨
      值三十五萬四千二百二十七元（價值總額九十四萬二千五百元，於扣除債務後
      ，其財產淨額為三十五萬四千二百二十七元），雖因自住而無法出售、出租，
      但以經濟上之信用，仍足堪以之籌措現金（如抵押借款），是聲請人全戶可處
      分之資產當已逾四十五萬元，堪認本件聲請人顯與前開辦法所謂無資力者之要
      件不符。
四、綜上，本件聲請人並非毫無資力，亦難認其缺乏經濟信用，每月可處分之收入及
    可處分之資產亦高於財團法人法律扶助基金會受法律扶助者無資力認定標準，足
    見聲請人具備周轉籌措現金之能力，揆諸首揭說明，聲請人聲請訴訟救助，自與
    民事訴訟法第一百零七條之法定要件不合，應予駁回。
五、依非訟事件法第八條第一項，裁定如主文。
中　　　華　　　民　　　國　　九十四　　年　　   一　　 月　　  十    　日
                                臺灣臺南地方法院家事法庭
~B法　　　官　張麗娟
右為正本係照原本作成。
如對本裁定抗告須於裁定送達後十日內向本院提出抗告狀，並應繳納抗告費新台幣一
千元。
中　　　華　　　民　　　國　　九十四　　年　　   一　　 月　　  十    　日
~B法院書記官　王志銘
